臺灣高等法院刑事裁定
110年度毒抗字第1502號
抗  告  人  莊文銘


上列抗告人因毒品危害防制條例案件，不服臺灣桃園地方法院11
0年度毒聲字第1019號，中華民國110年9月30日裁定（聲請案號
：臺灣桃園地方檢察署110年度毒偵字第3157號、110年度聲觀字
第849號），提起抗告，本院裁定如下：
    主  文
抗告駁回。                                              
    理  由
一、原裁定意旨略以：抗告人即被告甲○○於民國110年4月5日晚
    上6時許，在桃園市桃園區介壽路陽明公園某處，施用甲基
    安非他命1次。嗣於同年4月6日晚上6時16分許，為警持臺灣
    桃園地方法院所核發之搜索票至桃園市○○區○○路○段000巷00
    號10樓執行搜索而查獲，並扣得甲基安非他命1包（毛重0.7
    公克），上開乙情，業據抗告人於警詢、偵訊中坦承不諱，
    並有臺北市政府警察局偵辦毒品案件尿液檢體委驗單、台灣
    尖端先進生技醫藥股份有限公司濫用藥物檢驗報告、交通部
    民用航空局航空醫務中心毒品鑑定書各1份附卷、扣案之甲
    基安非他命1包（驗餘淨重0.2728公克）及玻璃球一個可憑
    ，足認抗告人自白與事實相符，其犯行堪予認定。又抗告人
    未曾因施用毒品經觀察、勒戒，有本院被告前案紀錄表1份
    在卷可參。是檢察官聲請令抗告人入勒戒處所觀察、勒戒，
    核無不合，應予准許等語。
二、抗告意旨略以：抗告人戒癮期間因拜訪朋友又被抓，照理是
    應該被取消緩起訴去勒戒，不過想請法官給抗告人最後一次
    機會，因真的不能失去工作，保證不會再犯了。抗告人原本
    之戒癮治療亦於10月18日完整的結束了，並有配合警察指認
    販毒者，也成功抓到人了，懇請再予一次機會云云。
三、按：
　㈠「犯第10條之罪者，檢察官應聲請法院裁定，或少年法院（
    地方法院少年法庭）應先裁定，令被告或少年入勒戒處所觀
    察、勒戒，其期間不得逾2月」；「依前項（毒品危害防制
    條例第21條1項）規定治療中經查獲之被告或少年，應由檢
    察官為不起訴之處分或由少年法院（地方法院少年法庭）為
    不付審理之裁定。但以一次為限」；「第20條第1項及第23
    條第2項之程序，於檢察官先依刑事訴訟法第253條之1第1項
    、第253條之2第1項第4款至第6款或第8款規定，為附條件之
    緩起訴處分時，或於少年法院（地方法院少年法庭）認以依
    少年事件處理法程序處理為適當時，不適用之」，毒品危害
    防制條例第20條第1項、第21條第2項、第24條第1項分別定
    有明文。故除有毒品危害防制條例第21條第2項於犯罪未發
    覺前，自動向衛生福利部指定之醫療機構請求治療，於治療
    中經查獲，或檢察官審酌個案情形，依同法第24條第1項為
    附完成戒癮治療之緩起訴處分之情形，可排除適用觀察、勒
    戒之程序外，凡經檢察官聲請，如無違反法定要件之情形，
    法院即應進行實體認定而為裁定，此觀法院就檢察官起訴之
    案件，如無應為程序裁判之情形，自應就實體予以審理，而
    無從審酌檢察官何以不為緩起訴處分之餘地自明。再檢察官
    選擇向法院聲請裁定令被告入勒戒處所接受觀察、勒戒，或
    對行為人為附命完成戒癮治療之緩起訴處分，均屬立法者給
    予檢察官之職權，尚非得認係施用毒品者所享有之權利，或
    有依其意願選擇之餘地，縱被告提出該項聲請，亦僅在促請
    檢察官注意得否予以適用，檢察官並不受被告聲請之拘束。
    又毒品危害防制條例所規定之觀察、勒戒處分，其立法意旨
    在幫助施用毒品者戒除毒癮，該處分之性質非為懲戒行為人
    ，而係為消滅行為人再次施用毒品之危險性，目的在戒除行
    為人施用毒品之身癮及心癮措施；觀察、勒戒係導入一療程
    觀念，針對行為人將來之危險所為預防、矯治措施之保安處
    分，以達教化與治療之目的，從而毒品危害防制條例本身所
    規定之觀察、勒戒及強制戒治等保安處分，既屬用以矯治、
    預防行為人反社會性格，而具社會保安功能之保安處分，當
    無因行為人之個人或家庭因素而免予執行之理。
　㈡又「附命緩起訴」戒癮治療之執行，係以社區醫療（機構外
    醫療體系）處遇替代監禁式治療，使施用毒品者得繼續正常
    家庭及社會生活，尚非集中於勒戒處所，受監所矯正、管理
    ，仍難脫其「收容」或「處罰」外觀者，所可比擬，於機構
    外之戒癮治療難達其成效時，再施以機構內之強制處遇，亦
    屬循序漸進之合理矯正方式。因此「附命緩起訴」之被告縱
    使完成「戒癮治療」，難認得與觀察、勒戒或強制戒治「已
    執行完畢」之情形等同視之（最高法院110年度台上字第209
    6號判決意旨參照）。
四、經查：
　㈠抗告人基於施用第二級毒品之犯意，於民國110年4月5日晚上
    6時許，在桃園市桃園區介壽路陽明公園某處，以燃燒玻璃
    球吸食之方式，施用甲基安非他命1次。嗣於同年4月6日晚
    上6時16分許，為警持臺灣桃園地方法院所核發之搜索票至
    桃園市○○區○○路○段000巷00號10樓執行搜索而查獲，並扣得
    其持有之甲基安非他命1包（毛重0.7公克）及玻璃球1個。
    上開犯罪事實，業經抗告人於警詢、偵訊中坦承不諱，並經
    採集尿液送檢驗，呈現安非他命類陽性反應，又扣案毒品經
    送驗亦檢出甲基安非他命成分，此有抗告人簽名之勘察採證
    同意書、臺北市政府警察局偵辦毒品案件尿液檢體委驗單、
    台灣尖端先進生技醫藥股份有限公司濫用藥物檢驗報告、交
    通部民用航空局航空醫務中心毒品鑑定書各1份在卷可稽（
    見110年度毒偵字第3157號卷第41、91、89、95頁）暨上開
    物品扣案之可資佐證，足認抗告人上開任意性自白核與事實
    相符，是抗告人上開施用第二級毒品之犯行，堪以認定。
　㈡查抗告人前經臺灣桃園地檢署檢察官為附命完成戒癮治療之
    緩起訴處分確定，惟於緩起訴期間再犯施用毒品案件，經該
    署再為緩起訴處分，又其未曾因施用毒品案件，而經法院裁
    定送觀察、勒戒或強制戒治，有本院被告前案紀錄表在卷可
    參。揆諸前揭說明，不論戒癮治療是否執行完畢，均難與觀
    察、勒戒或強制戒治之執行等同視之，且審酌本案抗告人一
    再犯施用毒品之犯行，堪認抗告人仍有施用毒品之習，顯見
    對抗告人而言，以機構外處遇即「附命完成戒癮治療之緩起
    訴處分」方式，戒毒成效不彰，且抗告人於本案前並未曾受
    觀察、勒戒或強制戒治之執行，是檢察官斟酌抗告人之個案
    情形及卷內事證，認本件不適再為附命戒癮治療之緩起訴處
    分，爰依法向原審聲請裁定命抗告人入勒戒處所觀察、勒戒
    ，期使抗告人能徹底戒毒斷癮，此乃檢察官依法行使其裁量
    權所為之裁量，且無裁量怠惰或濫用之情事，法院自應予以
    尊重。抗告意旨雖稱其不能失去工作，保證不會再犯，且曾
    完成戒癮治療等語，然附命戒癮治療既無法等同「觀察、勒
    戒或強制戒治」之處遇，且抗告人本案施用毒品前，未曾經
    法院裁定送觀察、勒戒或強制戒治，故原審審酌本案卷內證
    據資料後，依檢察官之聲請，裁定抗告人應送勒戒處所觀察
    、勒戒，並無違反正當程序，亦無任何違反比例原則或違法
    裁量之處。又法院無因抗告人之個人或家庭因素而免予執行
    之餘地，已如前述，是抗告意旨以不能失去工作為由，亦非
    有憑，無從解免其依法應受之觀察、勒戒處分。
五、綜上，原裁定以抗告人確有開施用第二級毒品甲基安非他命
    之犯行，而依檢察官聲請，裁定令抗告人入勒戒處所觀察、
    勒戒，核其認事用法，並無違誤，抗告人執前詞提起本件抗
    告，為無理由，應予駁回。
據上論斷，應依刑事訴訟法第412 條，裁定如主文。
中　　華　　民　　國　　110 　年　　11　　月　　29　　日
                  刑事第十六庭  審判長法　官 葉騰瑞
                                      法　官 廖紋妤
                                      法　官 王耀興
以上正本證明與原本無異。
不得再抗告。
                                      書記官 蘇佳賢
中　　華　　民　　國　　110 　年　　11　　月　　29　　日